臺灣高等法院臺中分院刑事判決　　　　　　　　　　九十年度上訴字第二三一號
　　上　訴　人
　　即　被　告　乙○○
　　選任辯護人　林春祥
右上訴人，因被告違反毒品危害防制條例案件，不服臺灣臺中地方法院九十年度訴字
第六九五號，中華民國九十年十月三十日第一審判決（起訴案號：臺灣臺中地方法院
檢察署八十九年度偵字第一０八五六號）提起上訴，本院判決如左：
    主      文
上訴駁回。
    事      實
一、乙○○曾於民國（下同）八十三年間，因違反肅清煙毒條例、麻醉藥品管理條例
    案件，經臺灣彰化地方法院判處有期徒刑三年二月、四月，定應執行刑為三年四
    月，並經本院判決上訴駁回而確定，於八十六年五月八日假釋出監，縮短刑期假
    釋期滿日為八十八年一月十日而執行完畢，仍不知悔改，明知海洛因係屬毒品危
    害防制條例規定之第一級毒品，禁止轉讓，竟基於轉讓第一級毒品海洛因之概括
    犯意，分別於八十九年一月十八日二十二時三十三分許、同年月二十三日二十二
    時四十九分許，先後二次在其位於臺中市○區○○街一三０巷十三號二樓之五居
    住處所，無償轉讓些許海洛因予丙○○施用。嗣丙○○於八十九年一月三十一日
    二十三時許，在臺中市○○路與復興路口遭警方盤查時，坦承施用海洛因，並供
    述其施用之海洛因係取自乙○○，經丙○○以行動電話與乙○○聯絡後，於翌日
    （即二月一日）凌晨零時四十分許，帶同警方至上址，當場查獲乙○○。
二、案經臺中市警察局第三分局報請臺灣臺中地方法院檢察署檢察官偵查起訴。
    理      由
一、訊據上訴人即被告（下稱被告）乙○○，固坦承有於上開時地被警查獲之情事，
    惟矢口否認有何轉讓第一級毒品予丙○○之犯行，並先後於原審及本院辯稱：其
    並未販賣或無償提供毒品海洛因予丙○○施用，當天係前往查獲地點欲找楊欣泰
    ，並非一直住在該處所云云。惟查：
(一)被告如何於右揭時地無償轉讓毒品海洛因予丙○○施用之情事，業據證人丙○○
    先後於偵審中供明在卷，茲依其警訊時所證稱「第一次是於八十九年元月十八日
    二十二時三十三分許經電話聯絡後，我隨即到中市○區○○街一三０巷十三號二
    樓之五，乙○○處購取毒品，當時以新臺幣五百元向其購買大約零點五公克的一
    級毒品，並現場將毒品放入大約五支香菸內，以利平常施用吸食。第二次乙○○
    是於八十九年元月二十三日二十二時四十九分許，同樣使用右訴（應為「述」字
    之誤）電話通知我前往購買毒品事宜，而我接到行動電話後，也隨即到德化街一
    三０巷十三號二樓之五處向乙○○取得一級毒品，而當時乙○○只提供我少量的
    毒品，免費贈送我施用，未向我收錢」、「我所施用的毒品來源只向乙○○購買
    ，沒有其他人提供毒品」云云，及偵查中所證稱「二次都是我因好奇，才分別向
    他拿零點五公克海洛因，佑都沒向我收錢，是我不好意思，才拿五百元予他，打
    電話聯絡，大部分都是談買賣中古車之事，我是中古車推銷員」等語（參見一０
    八五六號偵查卷十七頁背面、十八頁。八八頁），前後所供情節大致相符，經核
    與丙○○第一次、第二次警訊時所供其施用毒品來源係乙○○，其並未向楊欣泰
    購毒等情，亦屬一致（參見同上卷五五頁，十九、二十頁），則依丙○○另兩次
    偵查中所陳稱「（八十九年二月一日第一次警訊中供述打右述手機予佑，買五百
    元至一千元海洛因不等）對，但那是因警員不相信我拿海洛因不用錢，要我努力
    想出幾個朋友賣海洛因，我才會如此供述」、「向佑拿過二次海洛因」、「（到
    底向乙○○買過幾次海洛因）不是買，就剛剛所述那二次而已」、「我到過乙○
    ○住處有四次，時間是八十九年一月至月底，其中二次在該處吸，二次帶回來吸
    ，即十八日及二十三日那二次」、「東西放桌上，我自己動手，但陳在旁，有看
    見」、「（你與乙○○用手機連絡買毒品或免費向他取用幾次毒品）有二次是免
    費取用些許毒品，但沒向他買過」等語（參見同上卷八八至九十頁，一０九頁）
    ，佐以被告於八十九年二月一日偵查中所供「除電子秤是房東的外，其餘都是我
    的」、「（查獲的房子是誰的）楊欣泰租的，我只是借住」云云（參見核退卷八
    、九頁），是被告確有轉讓海洛因二次供丙○○施用，已甚明確。
(二)又被告乙○○自警訊、偵查、原審時及至本院審理期間，對於丙○○於右開所述
    二時間有前往上開住處與其會面之事實，均供認在卷，並明確供稱「‧‧‧我是
    有帶毒品在身沒錯，但那是我有在吸，而丙○○向我說他鼻子不好，想試試看，
    我也說不可以，那東西邪門，但丙○○到底有沒有自己拿去吸，我並不清楚，且
    沒有拿五百元一事」等語（參見同上偵查卷八九頁）等語。其後，證人丙○○於
    本院九十一年一月七日調查時復證稱「警察要我帶他們去找人，我就和警察去德
    化街，當時去那裡只有遇到乙○○，鑰匙是乙○○丟下來給我的，我沒有上去，
    我在窗戶叫乙○○的名字，他鑰匙丟下來，警察上去以後我就不知道‧‧‧從打
    電話到德化街約十分鐘左右」、「應該不算拿，我看他們在吸食，我自己拿起香
    煙來沾海洛因吸」、「我有拿來吸食，但沒有給他錢」等語（參見本院卷三十、
    三一頁），足徵被告對於右開時地丙○○確實在上址有表示要拿海洛因施用之事
    實知悉甚稔，則以海洛因價格之昂貴，並為檢警追緝查案之重點，在丙○○表示
    要拿取海洛因時，倘未徵得被告明示或默示之同意，豈有在被告面前逕行取用之
    理？被告於原審及本院諉稱不知情，丙○○在警訊係被警察所騙云云，核與上情
    之認定有違，難以採信。且被告與丙○○自八十九年一月起即因購買中古車而相
    識，丙○○並曾多次前往被告上開住處，本案查獲經過亦係丙○○先以行動電話
    與被告聯絡後，被告即自樓上丟下大門及二樓之鑰匙與丙○○，隨即由丙○○帶
    同警員前往查獲，益見被告對丙○○平日之信賴，足見丙○○之指述並非出於挾
    怨誣陷。再者，本案查獲時，警方確在被告上開住處扣得海洛因淨重四十九點三
    五公克，有搜索現場記錄、搜索時現場照片、職務報告書，及法務部調查局八十
    九年二月二十五日電腦條碼000000000號鑑定通知書在卷可按，雖原審
    就被告被起訴之意圖販賣而持有毒品部分已諭知無罪而確定在案，但依上開查獲
    事證，以及偵查卷所附之通聯紀錄所載，足以佐證證人丙○○前開供述，確屬實
    情，是證人丙○○先後所供情節，自堪採為被告不利之認定。雖丙○○於八十九
    年一月三十一日經警查獲所採取之尿液，經檢驗結果僅呈甲基安非他命陽性反應
    ，未呈嗎啡陽性反應，此有臺中市衛生局煙毒尿液檢驗成績書附卷可稽（參見同
    上偵查卷三三頁），但依上所述，被告轉讓二次海洛因予丙○○之事證甚為明確
    ，該檢驗結果，自難據為被告有利之認定。且證人楊欣泰經原審傳喚未到庭，但
    依被告於八十九年二月一日偵查中所供該屋係向楊欣泰借住，以及丙○○所證其
    未向楊欣泰購買毒品等情，顯見被告辯稱該房屋並非其所承租而居住乙節，縱然
    屬實，亦難推論將海洛因轉讓予丙○○者之人，並非被告，是該抗辯亦難採取。
    從而，被告上開空口狡辯，顯係卸責之詞，核無可採，是被告上開連續轉讓之犯
    行，洵堪認定。
二、按販賣毒品罪須以營利為目的而購入毒品或賣出始足當之，倘無營利之意思而以
    原價或較低之價格移讓他人，並未從中獲得任何利益，即欠缺販賣之主觀構成要
    件，自難以販賣罪相繩。經查，本案被告既否認有意圖營利而販賣毒品之犯行，
    而依證人丙○○於警訊中所供：第一次係以五百元購買零點五公克之海洛因，第
    二次更未收錢云云，佐以偵查中所供「他拿零點五公克海洛因，佑都沒向我收錢
    ，是我不好意思，才拿五百元予他」等情以觀（參見偵查卷十八頁、八八頁），
    被告乙○○交付海洛因予丙○○並收取代價之行為，應屬友人間之互通有無，實
    難認被告係以營利之意將海洛因交付丙○○，至丙○○於警訊、偵查等程序所使
    用之販賣語詞，顯為其收取對價之社會通念用語，而非法律規範之「販賣」概念
    。此外，復查無其他積極證據足證被告確有販賣第一級毒品海洛因之犯行，是核
    其所為，係犯毒品危害防制條例第八條第一項之轉讓第一級毒品罪。其先後二次
    轉讓海洛因之犯行，時間緊接，犯罪構成要件相同，顯係基於概括犯意所為，應
    依連續犯論以一罪，並加重其刑。其非法持有第一級毒品海洛因之低度行為，為
    轉讓之高度行為所吸收，不另論罪。又被告曾於八十三年間，因違反肅清煙毒條
    例、麻醉藥品管理條例案件，經臺灣彰化地方法院判處有期徒刑三年二月、四月
    ，經定執行刑為三年四月，並經本院判決上訴駁回而確定，於八十六年五月八日
    假釋出獄，並於八十八年一月十日執行完畢，有臺灣臺中地方法院檢察署刑案資
    料查註紀錄表及臺灣高等法院被告全國前案紀錄表各一紙在卷可稽，其於執行完
    畢後五年內再犯本件有期徒刑以上之罪，為累犯，依刑法第四十七條規定加重其
    刑，並依法遞加重其刑。原審經審理之結果，認被告犯罪事證明確，因而適用毒
    品危害防制條例第八條第一項，刑法第十一條前段、第五十六條、四十七條等規
    定，並審酌被告前已有多次毒品、麻藥、煙毒犯行，此次復犯，除供自己施用外
    ，尚免費提供他人施用，擴大毒害，犯後復飾詞否認犯行，顯無悔悟之心等一切
    情狀，量處被告有期徒刑一年十月，經核其認事用法，尚無違誤，量刑亦屬妥適
    。被告提起上訴，猶執陳詞空言否認犯罪，指摘原判決不當，自為無理由，其上
    訴應予駁回。
據上論斷，應依刑事訴訟法第三百六十八條，判決如主文。
本案經檢察官甲○○到庭執行職務
中  華      民      國      九十一  年      一      月      三十一  日
                                臺灣高等法院臺中分院刑事第二庭
                                      審判長法  官  羅  禮  政
                                            法  官　陳　欣　安
                                            法　官  蔡　聰　明
右正本證明與原本無異。
如不服本判決應於收受送達後十日內向本院提出上訴書狀，其未敘述上訴之理由者並
得於提起上訴後十日內向本院補提理由書（均須按他造當事人之人數附繕本）。
                                            書記官  　瑞　芳
中      華      民      國      九十一  年      二      月      一      日
毒品危害防制條例第八條第一項：
轉讓第一級毒品者，處一年以上七年以下有期徒刑，得併科新臺幣一百萬元以下罰金
。                                                                      Ａ
